臺灣花蓮地方法院刑事判決
110年度原訴字第92號
公  訴  人  臺灣花蓮地方檢察署檢察官
被      告  金敏勲




選任辯護人  林之翔律師（法扶律師）          
被      告  李世光



選任辯護人  林士雄律師（法扶律師）          
上列被告因殺人未遂等案件，經檢察官提起公訴（110年度偵字
第3423號、第3495號）及移送併辦（110年度偵字第5644號），
本院判決如下：
    主    文
金敏勲共同犯重傷害未遂罪，處有期徒刑伍年陸月。扣案如附表
編號二之保力達酒瓶壹個沒收。
李世光共同犯重傷害未遂罪，處有期徒刑伍年陸月。扣案如附表
編號五之番刀壹支沒收。
    犯罪事實
金敏勲與李世光為表兄弟關係，因金敏勲與黃俊凱前有糾紛而欲
找黃俊凱理論，李世光表示替金敏勲教訓黃俊凱，遂由李世光攜
帶番刀1把、金敏勲攜帶保力達酒瓶1個，2人於民國110年7月28
日3時46分許（起訴書所載時間應予更正），搭乘計程車至黃俊
凱位於花蓮縣花蓮市尚志路之租屋處（地址詳卷，下稱本案租處
），主觀上均可預見持酒瓶、刀械朝人體頭、頸部及手部猛力砸
擊、揮砍，可能造成人受有一肢以上機能毀敗或嚴重減損、其他
身體健康有重大不治或難治之重傷害結果，且客觀上有預見可能
性之情形下，竟仍基於容任造成黃俊凱重傷害亦不違背其等本意
之不確定故意，及毀損他人物品、侵入住宅之犯意聯絡，由李世
光持上開番刀撬開本案租處1樓大門及2樓房門，致前開1樓大門
門鎖及2樓房門損壞，而未經黃俊凱同意侵入本案租處，並於本
案租處2樓房間內，分由金敏勲持上開酒瓶砸擊黃俊凱頭部，李
世光則持上開番刀揮砍黃俊凱後頸部，嗣於打鬥過程中，金敏勲
接續持黃俊凱所有置於本案租處內之柴刀1把、李世光接續持上
開番刀，分別揮砍黃俊凱左手，致黃俊凱不支倒地，2人始行作
罷而搭計程車離去。後黃俊凱起身求救經送醫診斷受有臉部頭皮
及後頸部多處撕裂傷共14公分、左上肢多處撕裂傷併神經損傷共
7公分及頭部外傷之傷害，進行手術後始未造成黃俊凱之身體健
康有重大不治或難治之重傷害結果而未遂。
    理    由
壹、證據能力
一、被告以外之人於偵查中向檢察官所為之陳述，除顯有不可信
    之情況者外，得為證據，刑事訴訟法第159條之1第2項定有
    明文。被告金敏勲及其辯護人林之翔律師辯稱：證人即告訴
    人黃俊凱、證人即共同被告李世光、證人即計程車司機余景
    耀於檢察官前之證述未經對質詰問，不得逕採為判決基礎等
    語（見本院卷一第138頁）。查被告金敏勲及其辯護人於審
    理期日已對前開證人進行交互詰問，對質詰問權已獲保障，
    揆諸前揭規定，該等證人於偵查中之具結證述自得作為本判
    決之基礎。
二、本院下列所引用之被告以外之人於審判外之言詞陳述，被告
    金敏勲、李世光及其等辯護人於本院準備程序時均不爭執證
    據能力，且於言詞辯論終結前均未聲明異議（見本院卷一第
    138至139頁，本院卷二第9至10、26至41頁），本院審酌該
    等言詞陳述作成之情況，無證明力顯然過低之情形，認均適
    當，依刑事訴訟法第159條之5之規定，應有證據能力。至被
    告2人及其等辯護人否認證人黃俊凱、證人即共同被告金敏
    勲、李世光、證人余景耀、證人即被告2人之友陳春維於警
    詢證述之證據能力，因本院並未執此等證據作為被告2人有
    罪之判斷，爰不贅述該等證據有無證據能力，併予說明。
貳、得心證之理由
一、認定犯罪事實所憑之證據及理由
    訊據被告2人固坦承均其等於上開時、地，共同毀損本案租
    處1樓門鎖及2樓房門、無故侵入本案租處之犯行，並由被告
    金敏勲持酒瓶及柴刀、被告李世光持番刀，分別砸、砍告訴
    人黃俊凱，而致告訴人受有上開傷害結果等事實。惟被告金
    敏勲辯稱：因李世光知道告訴人曾砍傷我而陪我去找告訴人
    理論，我跟李世光進入本案租處時，因告訴人先持柴刀砍我
    ，我才用保力達酒瓶丟告訴人頭部，並奪下告訴人手上柴刀
    揮砍告訴人身體，我沒有砍告訴人的頭及後頸，我承認傷害
    告訴人，但沒有殺或重傷告訴人之意等語；被告金敏勲之辯
    護人林之翔律師為其辯稱：被告金敏勲係先遭告訴人以柴刀
    砍傷，才持酒瓶砸告訴人，告訴人所受傷勢係因扭打過程造
    成，證人黃俊凱之證詞前後矛盾不可採信，被告金敏勲並未
    砍告訴人後頸，且被告金敏勲並未帶刀至本案租處，而檢察
    官所提證人賴定商、余景耀之證詞均不足證明被告2人間有
    犯意聯絡，應認被告金敏勲僅有傷害告訴人之犯意等語。被
    告李世光則辯稱：我與告訴人無恩怨，因金敏勲前遭告訴人
    砍傷，我才陪金敏勲去教訓告訴人，且金敏勲稱告訴人隨身
    帶刀很危險，我才帶番刀自保，我跟金敏勳進入本案租處後
    ，因告訴人先持柴刀砍金敏勲，我為協助金敏勲而用所攜帶
    番刀刀背砍及以腳踢告訴人身體，我沒有砍告訴人的頭及後
    頸，我承認有傷害告訴人，但沒有要殺或重傷告訴人之意等
    語；被告李世光之辯護人林士雄律師為其辯稱：被告李世光
    與告訴人無仇恨嫌隙，並無殺人動機，被告李世光僅係見被
    告金敏勲與告訴人扭打過程中，為被告金敏勲解圍而傷害告
    訴人身體，證人黃俊凱之證詞不符常理且有避重就輕之嫌，
    且被告李世光所持番刀刀刃未驗出告訴人血跡，無證據證明
    告訴人之頭、頸部傷勢係被告李世光所為，被告李世光僅有
    傷害告訴人之犯意等語。經查：　　
（一）被告2人為表兄弟關係，因被告金敏勲與告訴人前有糾紛
      而欲找告訴人理論，被告李世光表示替被告金敏勲教訓告
      訴人，由被告李世光攜帶番刀1把、被告金敏勲攜帶保力
      達酒瓶1個，被告2人於110年7月28日3時46分許，搭乘計
      程車至告訴人本案租處，基於毀損他人物品、侵入住宅之
      犯意聯絡，由被告李世光持上開番刀撬開本案租處1樓大
      門及2樓房門，致前開1樓大門門鎖及2樓房門損壞，而未
      經告訴人同意侵入本案租處，並於本案租處2樓房內，由
      被告金敏勲持上開酒瓶砸告訴人頭部，並由被告李世光持
      上開番刀、被告金敏勲持告訴人所有置於本案租處內之柴
      刀1把、分別揮砍、打告訴人身體，告訴人不支倒地後，
      被告2人搭計程車離去，而告訴人經送醫診斷受有臉部頭
      皮及後頸部多處撕裂傷共14公分、左上肢多處撕裂傷併神
      經損傷共7公分及頭部外傷之傷害，進行手術後未造成身
      體健康有重大不治或難治之重傷害結果等情，為被告2人
      所坦承不諱（見本院卷一第132至137頁），核與證人即在
      場之人潘雅萱、證人即計程車司機賴定商於警詢、偵查之
      證述；證人黃俊凱、余景耀、金敏勲、李世光於偵查及本
      院之證述相符（見警卷第117至119、131至133頁，他字卷
      第129至130、143至148頁，110年度偵字第3495號卷一【
      下稱偵3495卷一】第301至303、381至384頁，本院卷一第
      388至417頁，本院卷二第10至26頁），並有指認犯罪嫌疑
      人紀錄表、被告2人指認扣案物品目錄表及照片、花蓮縣
      警察局花蓮分局搜索扣押筆錄、扣押物品目錄表及扣押物
      品收據、行動通訊裝置採證同意書、花蓮縣警察局花蓮分
      局110年7月29日公務電話紀錄、被告2人搭乘計程車犯罪
      時序表及監視器錄影畫面路線圖、現場及告訴人傷勢照片
      、被告2人拘提到案後照片、扣案物照片、監視器錄影畫
      面擷圖、職務報告、佛教慈濟醫療財團法人花蓮慈濟醫院
      （下稱花蓮慈濟醫院）110年10月1日函所附告訴人同年7
      月30日診斷證明書及病歷資料、內政部警政署刑事警察局
      110年9月9日刑生字第1100077928號鑑定書（下稱刑事局9
      月9日鑑定書）、同年10月21日刑生字第1100086242號鑑
      定書（下稱刑事局10月21日鑑定書）、花蓮縣警察局花蓮
      分局扣押物品清單、臺灣花蓮地方檢察署扣押物品清單、
      本院110年度刑管字第333號扣押物品清單、花蓮慈濟醫院
      111年1月3日函所附告訴人病情說明書、證人黃俊凱111年
      3月3日當庭繪製現場圖在卷可稽（見警卷第15至17、39至
      40、59至61、65、95至96、113至116、135至137、147至1
      49、173至179、201至213、225至342頁，110年度偵字第3
      423號卷第14至15頁，偵3495卷一第425、493至525頁，11
      0年度偵字第3495號卷二【下稱偵3495卷二】第10至13頁
      ，110年度偵字第5564號卷第71至80頁，本院卷一第237至
      240、261至263頁，本院卷二第51頁），且有扣案之番刀1
      把、柴刀1把及保力達酒瓶1個為佐，此部分事實，首堪認
      定。至起訴書犯罪事實欄之犯罪時間記載為110年7月28日
      3時50分許、併辦意旨書犯罪事實欄則記載為同日3時46分
      許，應以上開嫌疑人搭乘計程車作案時序表為準（見警卷
      第245頁），且不影響事實同一性之辨別及其法律適用，
      爰更正如上開犯罪事實欄所載。
（二）被告2人係基於重傷害告訴人之不確定犯意聯絡，分別持
      酒瓶砸、持刀砍黃俊凱頭部、後頸及手部之行為分擔，使
      告訴人受有重傷害未遂之結果：
　　1.按重傷害之成立，以出於毀敗或嚴重減損他人身體機能的
      故意，而著手實行為要件，是使人受重傷與普通傷害的區
      別，應以行為人於加害時有無使人受重傷的故意為斷。故
      有關重傷害犯意的有無，應斟酌事發經過的相關事證，包
      括被害人受傷部位、所用兇器、行為當時的具體情況等一
      切情狀以為判斷（最高法院110年台上字第1391號判決意
      旨參照）。次按刑法上之故意，分直接故意（確定故意）
      與間接故意（不確定故意）。行為人對於構成犯罪之事實
      ，明知並有意使其發生者，為直接故意；行為人對於構成
      犯罪事實之發生，客觀上有預見可能，主觀上有預見，且
      其發生不違背其本意，則屬間接故意之範疇。是如行為人
      下手加害時，主觀上對於重傷害結果明知並故意使其發生
      ，抑或主觀上可預見重傷害結果之發生，而其結果又不違
      背其本意者，則有重傷害之直接故意或間接故意時，屬同
      法第278條第1項之使人受重傷罪範疇。又按共同正犯之成
      立，祇須具有犯意之聯絡，行為之分擔，既不問犯罪動機
      起於何人，亦不必每一階段犯行，均經參與；共同正犯間
      ，非僅就其自己實施之行為負其責任，並在犯意聯絡之範
      圍內，對於他共同正犯所實施之行為，亦應共同負責；共
      同正犯間之犯意聯絡，不以明示為必要，即相互間有默示
      之合致，亦無不可（最高法院107年度台上字第2954號判
      決意旨）。
　　2.證人黃俊凱於偵訊及本院審理時證稱：110年7月28日凌晨
      ，我與鄰居女子即證人潘雅萱在本案租處2樓房內，聽到
      樓下有人撞門聲後，看到金敏勲踢開2樓房門持保力達酒
      瓶，從我的頭上砸下去，李世光持番刀砍我後頸，當時我
      已經暈了且流很多血，金敏勲又拿我房內的柴刀、李世光
      繼續拿刀砍我的手，後來我暈倒在地上，醒來時他們2人
      已經離開，我才出去找潘雅萱幫我報警、叫救護車等語（
      見偵3495卷一第382至384頁，本院卷二第10至25頁），核
      與證人潘雅萱於警詢及偵訊之證述：110年7月28日凌晨，
      我與黃俊凱在本案租處2樓房內喝酒聊天，聽到樓下有撞
      門聲音，後來2樓房門被人踹開後2名男子衝進來，1人手
      持玻璃瓶、1人手拿刀，2人把黃俊凱逼到房間角落，拿玻
      璃瓶的男子砸黃俊凱後，我急忙離開現場跑回家找人幫忙
      ，後來就看到黃俊凱來找我報警、叫救護車，我看到黃俊
      凱上半身都是血，頭部跟左手都有受傷等語相合（見警卷
      第117至119頁，他字卷第129至130頁），且被告金敏勲自
      承攜帶保力達酒瓶、被告李世光自承攜帶番刀至本案租處
      ，被告2人進入本案租處2樓房間後均見到女子1名等節（
      見本院卷一第133至134頁），可見證人黃俊凱上開所證其
      於上開時、地，見被告2人進入本案租處2樓房間時，被告
      金敏勲持保力達酒瓶、被告李世光持番刀，而被告金敏勲
      持保力達酒瓶砸其頭部等情，已非無憑。
　　3.觀案發後遺留在本案租處2樓房內之柴刀上，及該柴刀遺
      留處之地板均有血跡，有現場照片在卷足憑（見警卷第27
      7至278、288至289頁）。經警採驗後該柴刀上指紋、血跡
      及本案租處2樓房內血跡結果略以：房內及柴刀之刀刃上
      之血跡，均檢出同一男性即告訴人之DNA，刀柄上則混有
      告訴人及被告金敏勲之DNA等節，有上開刑事局9月9日鑑
      定書及10月21日鑑定書在卷可稽（見警卷第225至230頁，
      偵3495卷二第10至12頁），且被告金敏勲亦不否認其持該
      柴刀砍告訴人一情（見本院卷一第134至135頁），均可佐
      證上開證人黃俊凱所證其遭被告金敏勲持其置於房內之柴
      刀揮砍手部之事實。
　　4.查告訴人於110年7月28日4時29分至急診就醫，於同日接
      受神經及傷口縫合手術，於同年月31日辦理出院，並經診
      斷受有臉部頭皮及後頸部多處撕裂傷共14公分、左上肢多
      處撕裂傷併神經損傷共7公分及頭部外傷之傷害一節，有
      花蓮慈濟醫院110年7月30日診斷證明書存卷足考（見偵34
      95卷一第495頁），比對警方獲報到場後所拍攝告訴人所
      受傷勢，可見告訴人頭部、後頸部及左手均有嚴重傷勢且
      血跡留置臉部及上半身，有告訴人傷勢照片附卷可參（見
      警卷第247至250頁），堪認告訴人上開證稱其係遭被告金
      敏勲持保力達酒瓶砸擊頭部、遭被告李世光持番刀揮砍後
      頸，且被告金敏勲持其柴刀、李世光持番刀，分別揮砍黃
      俊凱手部等節，應屬可信。
　　5.扣案之保力達酒瓶為質地堅硬且具相當重量之鈍器，扣案
      之番刀、柴刀則均為金屬刀刃，且該番刀之刀刃呈尖銳鋒
      利狀等情，均有上開現場照片及扣案物品照片附卷可按（
      見警卷第276至279、288至289、329頁）。蓋頭部為人體
      重要部位，而後頸為布滿神經之中樞部位，如遭硬物砸擊
      及刀刃揮砍，均可能造成人受有身體或健康重大不治或難
      治之重傷害；如金屬刀刃揮砍手部亦可能導致人受有一肢
      以上機能毀敗或嚴重減損之重傷害結果，此為一般常識。
      而被告2人均係智慮成熟之成年人，依其等社會生活經驗
      ，對此應有認識，斷無諉為不知之理，然被告金敏勲仍持
      上開酒瓶朝告訴人之頭部砸擊、被告金敏勲持上開番刀揮
      砍告訴人之後頸部，且被告2人分別持上開番刀、柴刀揮
      砍告訴人之手部，造成告訴人受有上開頭部、後頸及左上
      肢之外傷、多處撕裂傷及神經損傷，且案發現場及告訴人
      之頭、臉、後頸及上半身均布滿血跡，足認被告2人具備
      認縱告訴人因其等行為而受有一肢以上機能毀敗或嚴重減
      損及其他身體健康有重大不治或難治之重傷害結果發生，
      亦未違背其等本意之重傷害的犯意甚明。
　　6.被告2人均自承係因告訴人與被告金敏勲前有糾紛，而至
      本案租處找告訴人理論、欲教訓告訴人一節（見本院卷一
      第132至133頁），而被告2人基於重傷害告訴人之犯意，
      於上開時、地對告訴人分別為上開行為，業經本院認定如
      上。揆諸上揭判決意旨，共同正犯間不問犯罪動機起於何
      人，且共同正犯間，非僅就其自己實施之行為負其責任，
      並在犯意聯絡之範圍內，對於他共同正犯所實施之行為，
      亦應共同負責；共同正犯間之犯意聯絡，不以明示為必要
      ，即相互間有默示之合致，亦無不可。準此，被告2人既
      基於找告訴人理論、教訓告訴人之目的至本案租處，且主
      觀上具備對告訴人重傷害之不確定故意之犯意聯絡，而互
      為利用彼此上開以酒瓶砸擊告訴人頭部、以番刀及柴刀揮
      砍告訴人之後頸、手部等行為，致告訴人受有上開可能達
      於重傷害程度之傷勢，堪認其等在合同意思範圍以內，各
      自分擔犯罪行為之一部，相互利用彼此之行為，以達其等
      合同犯罪之目的，被告2人自應對於全部所發生之結果共
      同負責，而論以共同正犯無訛。
　　7.按稱重傷者，謂毀敗或嚴重減損一肢以上之機能；其他於
      身體或健康，有重大不治或難治之傷害，刑法第10條第4
      項第4款、第6款分別定有明文。次按刑法第10條第4項第4
      款所稱毀敗或嚴重減損一肢以上機能，係指肢體因傷害之
      結果完全喪失其效用或其效用嚴重減損者而言，初不以受
      傷時或治療中之狀況為何為標準，如經過相當之診治而能
      回復原狀，或雖不能回復原狀而僅祇減衰其效用者，仍不
      得謂為該款之重傷（最高法院101年度台上字第5143號判
      決意旨參照）。而告訴人所受上開傷害於案發後之診治及
      復原情形，經本院函詢花蓮慈濟醫院函覆略以：告訴人於
      110年7月28日接受傷口及神經縫合手術，自該日至同年月
      31日住院，出院後未回院追蹤，經診斷為頭部、後頸及左
      上肢多處撕裂傷，左側前額及左手背感覺神經損傷，前開
      傷勢並非重大或難治之傷害，可能造成左側前額、頭皮及
      左手背感覺麻木，如超過1年仍未恢復則成為永久後遺症
      等語，有花蓮慈濟醫院111年1月3日函暨所附病情說明書
      附卷可參（見本院卷一第216至263頁），故參酌上開判決
      要旨及病情說明書，告訴人應尚未達毀敗或嚴重減損一肢
      以上機能或其他於身體健康有重大不治或難治之重傷害結
      果，應屬構成重傷害未遂。
 （三）被告2人不構成殺人未遂罪之說明：
　　1.按殺人罪、重傷害罪或傷害罪之區別，以被告行為時的主
      觀犯意而定。至被害人的傷痕多寡、輕重、深淺及有無明
      顯立即的致命危險等因素，雖為判斷罪名的認定資料，惟
      仍須佐以行為人與被害人間的恩怨情仇、是否使用兇器、
      兇器是否預先準備、兇器種類為何、下手攻擊部位、時間
      久暫、是否為偶發狀況、行為時的態度，並尚應深入觀察
      行為人與被害人的關係、衝突的起因、行為當時所受刺激
      、下手力量輕重、被害人受傷情形、行為後的態度及其他
      客觀具體情事等，加以綜合判斷，推認判定行為人行兇之
      際，究係出於殺人、重傷害或傷害的犯意；因此，不能僅
      因被害人受傷的位置係屬人體要害，即認定加害人自始即
      有殺害被害人的犯意（最高法院110年台上字第1391號判
      決意旨參照）。　
　　2.公訴及併辦意旨雖認被告2人主觀上具有殺人故意，應構
      成殺人未遂罪，惟被告2人就此均堅詞否認。證人黃俊凱
      於偵訊及本院均證稱其與被告2人並無恩怨糾紛等語（見
      偵3495卷一第381至382頁，本院卷二第24頁），而被告2
      人亦均供稱係為找告訴人理論、欲教訓告訴人一節（見本
      院卷一第132至133頁），是綜觀告訴人所受上開傷害部位
      為頭部、後頸、左上肢等處，而頭部、後頸所受傷勢為頭
      部外傷及撕裂傷，並無顱骨骨折、顱內出血或腦震盪等情
      形，尚未致使頸部大量出血而有立即致命之危險，可見被
      告2人攻擊告訴人時，尚未以致告訴人於死之力道為之；
      而被告2人所攜帶之保力達酒瓶及番刀前往，倘被告2人自
      始基於殺害告訴人之意，當均攜帶較前開物品殺傷力更大
      及更易直取告訴人性命之刀械前往；至被告2人先是分別
      以保力達酒瓶毆擊告訴人頭部、以番刀揮砍告訴人後頸後
      ，見告訴人倒地而無反抗能力處於劣勢時，若被告2人有
      殺害告訴人之意，自可持刀再朝告訴人之頭部、頸部、胸
      腹部等人體要害致命部位攻擊，要無捨此不為，反分別持
      番刀及柴刀攻擊告訴人之手部之理；再衡以被告2人上開
      犯案動機，尚無至告訴人於死不可之程度等節，足認被告
      2人下手行兇時，主觀上無索告訴人性命之殺人故意，並
      佐以告訴人就醫經手術離院後，並無受有重傷害之結果等
      情，業經認定如上，可見告訴人所受傷害未達立即生命危
      險，則被告2人辯稱其等並非要殺害告訴人，亦非全然無
      稽。
　　3.證人賴定商於警詢及偵訊時證稱：我於110年7月28日3時1
      5分許，在花蓮縣新城鄉北埔大漢計程車行載被告2人至花
      蓮市尚志路處下車，被告2人互稱兄弟，車上自稱哥哥的
      人說，敢打我弟弟，看我敢不敢砍他，弟弟聽完未回答等
      語（見警卷第131至133頁，偵3495卷一第301至302頁），
      是被告2人上開辯稱本案係出於找告訴人理論、教訓告訴
      人之目的一節，尚屬可採。而證人余景耀於偵訊及本院審
      理時證稱：我於110年7月28日4點左右在尚志路接被告2人
      上車，較年輕之人（即被告金敏勲）額頭上有血跡，且對
      較年長之人（即被告李世光）說他幫大哥擋了一刀，被告
      2人一直罵砍被告金敏勲之人，說要給那個人死之類，但
      我感覺起來他們是在講氣話，因為人受傷時會比較氣憤等
      語（見偵3495卷一第302至303頁，本院卷一第399至403頁
      ），而被告金敏勲於110年7月28日遭警拘提到案時，額頭
      明顯有受有刀傷一節，此有警所拍攝被告金敏勲之照片存
      卷可查（見警卷第295至296、314至315頁），堪認證人余
      景耀所證情節屬實。從而，依公訴人所提證據資料，尚不
      足以證明被告2人確有殺人之故意而涉犯共同殺人未遂犯
      行，本諸罪疑惟輕原則，自應為有利被告之認定，而難遽
      以殺人未遂之罪責相繩，附此敘明。
二、被告及辯護人之上開辯解不可採之理由：
（一）被告2人及其等辯護人所辯略以：被告金敏勲僅以酒瓶丟
      告訴人、奪下柴刀砍告訴人身體，被告李世光則持番刀刀
      背砍、以腳踢告訴人身體，被告2人均未砍告訴人頭、後
      頸；且被告2人主觀上均係基於前因告訴人砍傷被告金敏
      勲，而欲找告訴人理論及教訓之意，被告李世光攜帶番刀
      係為自保，且均係因告訴人先持柴刀砍被告金敏勲才反擊
      ，見告訴人倒地即離開，並無殺或重傷告訴人之動機及犯
      意等語。惟查：
　  1.被告金敏勲於110年7月28日警詢時供稱：案發前我在李世
      光家喝酒，因李世光先拿番刀打我說要教訓我，後來找告
      訴人替我報仇，我們進入本案租處2樓房間，李世光跟告
      訴人互相拿刀叫囂，我為壯膽才把保力達酒瓶往告訴人身
      上丟，李世光看我丟之後就拿番刀砍告訴人，我為阻止他
      們互砍，過程中不知道被誰砍到額頭，告訴人身上的傷痕
      都是李世光拿番刀砍傷等語（見警卷第3至13頁），復於1
      10年7月28日偵訊中供稱：案發前李世光問我胸口傷口是
      不是告訴人砍的，他說要證實這件事才到本案租處，李世
      光進入本案租處2樓房間時與告訴人拿刀作勢互砍，李世
      光罵我為何不動手，我才把手上保力達酒瓶往告訴人方向
      丟，之後我的頭不知道被誰砍，回過神就看到告訴人倒地
      ，李世光一直拿刀砍告訴人的頭、脖子、手腳等語（見他
      字卷第143至147頁）；又於110年8月11日警詢筆錄供稱：
      李世光帶番刀說要幫我報仇，我們到本案租處後，李世光
      說如果我不動手就代表我在騙他，我才拿保力達酒瓶丟告
      訴人，後來告訴人拿柴刀砍我額頭，我看到李世光跟告訴
      人互砍，後來告訴人倒地後李世光繼續砍告訴人身體，我
      沒有碰告訴人手上的柴刀，我只有拿酒瓶丟告訴人，告訴
      人所受傷勢都是李世光造成的等語（見警卷第21至36頁）
      ；嗣於本院準備程序時供稱：我跟李世光到本案租處是為
      了找告訴人理論，因為告訴人先拿柴刀砍我，我才用酒瓶
      砸告訴人的頭，後來我從告訴人手上奪下柴刀往告訴人身
      上砍等語（見本院卷一第132至137頁）；嗣於本院審理時
      證稱：案發前我跟李世光沒有發生衝突，因李世光酒喝多
      ，我為照顧李世光才一直陪著他，到本案租處我看到告訴
      人手拿柴刀，我先衝到告訴人面前而被告訴人砍，所以我
      才拿酒瓶丟跟往告訴人頭上打，後來告訴人砍到我的頭，
      我去奪告訴人手上的柴刀，後來我跟告訴人都倒地時，因
      告訴人還想打我，我才拿柴刀打告訴人身體，我奪刀之後
      有看到李世光拿番刀的刀背打告訴人，但打哪裡我沒看清
      楚等語（見本院卷一第388至398頁）。
　  2.被告李世光於110年7月29日警詢時供稱：案發前金敏勲來
      我家喝酒，後來金敏勲說因為告訴人曾經砍傷他，要我幫
      他報仇，並跟我說告訴人會拿刀，要我帶番刀，是金敏勲
      踹開本案租處1樓跟2樓門，一進去看到告訴人拿刀，金敏
      勲說他之前就是被這把刀砍傷，後來金敏勲跟告訴人扭打
      倒地，金敏勲一直要搶告訴人的刀，後來被告訴人砍到額
      頭，過程中我拿著番刀在旁邊發抖不敢介入，金敏勲要我
      幫他我才過去踹及用刀背打告訴人的腳，我們離開後，金
      敏勲跟我強調他有劃告訴人脖子很深一刀，告訴人身上的
      刀傷都是金敏勲搶告訴人手上的刀所造成，我沒看到金敏
      勲丟酒瓶等語（見警卷第43至至57頁）；復於110年7月29
      日偵訊中供稱：案發當時當天是金敏勲提議要找告訴人報
      仇，我帶番刀是為自衛，後來金敏勲跟告訴人扭打，過程
      中金敏勲頭部流血，與告訴人搶告訴人手上柴刀而倒在地
      上，金敏勲要我幫他才用腳踢跟刀背打告訴人2下等語（
      見他字卷第179至184頁）；又於110年8月2日警詢筆錄供
      稱：我與金敏勲一進入本案租處就看到告訴人帶刀，金敏
      勲直接衝過去，我帶番刀在旁邊想要自衛，而且我一直發
      抖，我有拿刀背打告訴人，但告訴人的傷勢不是我造成的
      等語（見警卷第77至81頁）；嗣於本院準備程序時供稱：
      本案租處1樓大門跟2樓木門都是我用番刀撬開，我是陪我
      弟弟去教訓告訴人，我看到告訴人拿刀砍金敏勲額頭，我
      為幫助金敏勲才用刀背打、用腳踢告訴人，我沒有砍告訴
      人的頸部，也沒有注意自己打到告訴人何種部位，我也沒
      看到金敏勲奪刀後砍告訴人等語（見本院卷一第132至137
      頁）；嗣於本院審理時證稱：金敏勲說要找告訴人理論，
      並跟我說告訴人隨時有刀，我才會帶番刀自保，我們進入
      本案租處時已經看到告訴人手上拿刀要砍我們，我看到金
      敏勲拿保力達酒瓶丟告訴人，然後奪告訴人的柴刀，過程
      中告訴人砍到金敏勲，他們扭打倒地，金敏勲要我幫他才
      持刀背打跟腳踢告訴人的下半身等語（見本院卷二第404
      至417頁）。
　  3.觀上開被告2人於歷次供述，就其等到本案租處之起因，
      究由被告金敏勲提議並由被告李世光陪同，抑或是被告李
      世光出自為替被告金敏勲教訓告訴人，而主動邀集被告金
      敏勲；及其等至本案租處後，該處1樓及2樓大門，係由被
      告金敏勲踹開，或由被告李世光以番刀撬開；又其等進入
      本案租處2樓房內後，被告金敏勲有無以保力達酒瓶丟向
      告訴人或砸擊告訴人頭部、其丟酒瓶究係告訴人先持柴刀
      砍擊還是被告李世光要求所為；復被告金敏勲是否先被告
      訴人持柴刀砍傷方奪刀砍告訴人、被告李世光是否有持番
      刀揮砍告訴人後頸、手部等節，被告2人各自歷次供述前
      後自相矛盾，就自己之動機、行為均有避重就輕之嫌，先
      均推稱為共同被告之他人所為，而隨證據調查之結果改變
      其說詞，並於本院審理時就共同被告間之證述亦有迴護之
      詞，且被告2人上開所稱其等傷害告訴人之行為，亦與告
      訴人所受傷勢之客觀事證不符，是被告2人上開供述，已
      難遽採。
　  4.況告訴人所受如犯罪事實欄之傷勢，集中在頭部、後頸及
      左上肢一情，業經本院認定如上，且被告2人均對告訴人
      所受傷勢無意見，並表示告訴人倒地後才一起離開等語（
      見本院卷一第134至136頁），被告2人確實在場攻擊告訴
      人，且見告訴人不支倒地方離開現場，益徵被告2人確以
      上開犯罪事實欄所載行為，造成告訴人受有上開傷勢。被
      告2人均否認自己有攻擊告訴人頭部、後頸之行為，且均
      就對方之行為，或稱不復記憶，或有彼此迴護，本院認被
      告2人歷次供述係違實之詞，不足採信。被告2人行為時具
      有使告訴人受有重傷之不確定犯意聯絡，且利用彼此間之
      行為造成告訴人受有上開傷勢，幸因救治及時而未達重傷
      害結果，均經本院認定如上，被告2人及其等辯護人辯稱
      其等僅有傷害告訴人之犯意一節，顯屬避重就輕之詞，均
      難憑採。
（二）被告2人之辯護人均為其等辯稱：告訴人所受傷勢係因與
      被告2人扭打過程造成，被告2人僅有傷害告訴人之意，告
      訴人證詞有避重就輕、前後矛盾之嫌，並以卷附之被告金
      敏勲受傷照片及刑事局9月9日、10月21日鑑定書，佐證告
      訴人確有拿柴刀先砍被告金敏勲等語。
　　1.按審理事實之法院於證人之陳述，有部分前後不符或相互
      間有所歧異時，究竟何者為可採，仍應本其自由心證予以
      斟酌，非謂一有不符或矛盾，即應認其全部不可信。且證
      人就同一事實之陳述前後略有出入此乃各人之記憶不清，
      或細節未交待清楚，或其描述用語不同，省略片段情節，
      或記錄之詳簡有異所致，倘其主要陳述一致，即尚難因其
      細節稍有分歧即將全部證言捨棄不採（最高法院105年度
      台上字第1885號判決意旨參照）。辯護人雖以上開被告金
      敏勲於案發後額頭受有刀傷照片，作為被告2人辯稱係告
      訴人先持柴刀動手一節之佐證，然證人黃俊凱上開就其於
      案發當日見被告2人進入本案租處2樓房內，遭被告金敏勲
      以酒瓶砸擊頭部，嗣經被告李世光以番刀揮砍後頸，並由
      被告金敏勲以其房內柴刀、被告金敏勲以該番刀繼續揮砍
      其身體等節之主要陳述，歷次證述一致，且核與證人潘雅
      萱於警詢及偵訊證述稱就被告2人分別攜帶酒瓶、番刀，
      且見攜帶酒瓶之被告即被告金敏勲，以該酒瓶砸向告訴人
      等情相合，證人潘雅萱上開證述亦未提及告訴人於被告2
      人破門進入時，已手持柴刀等情，難認被告2人辯稱其等
      係因告訴人先持柴刀攻擊被告金敏勲一節可採。
　　2.且查扣案之現場遺留柴刀，被告金敏勲自承由告訴人本案
      租處2樓房內取得，且證人黃俊凱亦證稱其平常使用該柴
      刀砍柴等語（見本院卷二第15至16頁），是依上開刑事局
      9月9日、10月21日鑑定書，就柴刀刀柄經鑑驗出告訴人之
      DNA，亦屬常理。況被告金敏勲就其額頭所受傷勢是否為
      告訴人造成一節，先是供稱不確定為誰造成，後方改稱由
      告訴人持柴刀砍傷等語，已有前後不一之矛盾，縱認被告
      2人上開辯稱告訴人持柴刀砍向被告金敏勲一節屬實，然
      被告2人既以人數優勢攻擊告訴人，而告訴人於抵抗被告2
      人攻擊過程中而有爭搶柴刀之反抗、回擊之行為，亦難以
      此認證人黃俊凱上開證述不實。
　　3.準上，本院審酌證人黃俊凱就本案案發過程之主要主要陳
      述一致，縱就其遭被告2人攻擊之先後順序、被告2人攻擊
      部位等節不復記憶，衡酌告訴人遭被告2人突然闖入攻擊
      後受有上開傷勢，事發突然且所受傷勢集中於頭、頸部，
      自難苛求其就相關過程均記憶清晰，是辯護人上開為被告
      2人所辯之詞，均無足採。　　　
（三）被告金敏勲之辯護人林之翔律師為其辯稱：被告金敏勲並
      未帶刀至現場，係被告李世光攜帶番刀，而檢察官所提證
      人賴定商、余景耀之證詞均不足證明被告有犯意聯絡，難
      認被告金敏勲殺人或重傷告訴人之故意等語。被告李世光
      之辯護人林士雄律師為其辯稱：被告李世光所持番刀刀刃
      未驗出告訴人血跡，無證據證明告訴人之頭、頸部傷勢係
      被告李世光所為，且被告2人見告訴人倒下後逕行離去，
      可見無殺害或重傷告訴人之意等語。
　　1.按共同正犯間，非僅就其自己實施之行為負其責任，並在
      犯意聯絡之範圍內，對於他共同正犯所實施之行為，亦應
      共同負責。查證人賴定商、余景耀均證稱被告2人係一同
      搭乘其等駕駛之計程車到及離開本案租處，此亦為被告2
      人所不否認，堪認被告2人於本案案發前後係共同行動。
      縱被告金敏勲未攜帶刀械到場，然被告金敏勲亦自承持本
      案租處內柴刀揮砍告訴人之行為，且被告2人確實以與告
      訴人理論、教訓告訴人之意思聯絡到本案租處，並分別以
      上開行為之行為分擔，致告訴人受有上開傷勢等情，均經
      本院認定如上，應認被告金敏勲與被告李世光之意思聯絡
      、行為分擔範圍內應共負其責。是被告2人既可預見告訴
      人遭其等以酒瓶砸、以番刀及柴刀揮砍後頸、手部等行為
      ，可能致告訴人受有達於重傷害程度之傷勢，堪認其等主
      觀上有對使告訴人受有重傷害結果亦不違背本意之不確定
      故意犯意聯絡灼然明甚，辯護人林之翔律師為被告金敏勲
      所為上開辯詞，自無從對被告金敏勲為有利之認定。
　　2.查扣案之被告李世光所持番刀，案發後放置於證人陳春維
      處，有上開搜索扣押筆錄及扣押物品目錄表存卷足憑（見
      警卷第201至211頁），且該番刀於事後經證人陳春維清洗
      、打磨一節，經證人陳春維於本院證稱明確（見本院卷一
      第298頁），而該扣案番刀經送鑑驗後，就項次5編號1採
      自番刀刀柄處之DNA-STR型別與證人陳春維相符，排除來
      自被告2人及告訴人；項次6編號2採自番刀刀柄及刀刃處
      棉棒之人類DNA定量結果量微而未進行檢測；項次7編號3
      採自番刀刀刃處之血跡反應檢測結果呈陰性，且未檢出足
      資比對之DNA-STR型別等情，有刑事局10月21日鑑定書存
      卷可查（見警卷第225至230頁）。然證人陳春維既於警方
      採驗前已清洗、打磨該番刀，本難排除因清洗或保存方式
      ，致破壞扣案兇器上所存指紋或DNA等生物跡證之可能。
      是縱該番刀刀柄處僅採驗出證人陳春維之DNA，而未驗出
      被告李世光之DNA，且該番刀刀柄亦無檢出血跡反應，亦
      難以此認定被告李世光未持番刀攻擊告訴人，而對被告李
      世光為有利之認定。至辯護人為被告李世光辯稱:被告2人
      見告訴人倒下後逕行離去，可見無殺害告訴人之意一節，
      益徵被告2人對告訴人為上開行為後逃離現場，難以此作
      為被告李世光無重傷告訴人之佐證，辯護人上開為被告李
      世光之辯解均不足為憑。
三、綜上所述，本案事證明確，被告2人及其等辯護人所辯均不
    足採，被告2人犯行堪以認定，均應依法論科。
參、論罪科刑
一、論罪
（一）核被告2人所為，均係犯刑法第278條第3項、第1項之重傷
      害未遂罪、第306條第1項之侵入住宅罪、第354條之毀損
      他人物品罪。起訴及併辦意旨認被告2人均犯刑法第271條
      第2項、第1項之殺人未遂罪嫌，經本院認定被告2人無殺
      人犯意，業如前述，是起訴及併辦意旨上開所認，尚有未
      合，然因起訴基本社會事實同一，且經本院於審理期日告
      知被告2人所涉上開重傷害未遂罪之罪名，供被告2人及其
      等辯護人答辯（見本院卷二第8頁），無礙於被告2人訴訟
      上防禦權之行使，爰依刑事訴訟法第300條變更起訴法條
      。至併辦意旨書所指被告2人另涉刑法第277條第1項傷害
      罪嫌部分，應認被告2人之傷害犯意應為重傷犯意所吸收
      ，不另論罪，併辦意旨此部分容有誤會。
（二）被告金敏勲以酒瓶砸擊告訴人頭部、以柴刀揮砍告訴人肢
      體，被告李世光以番刀揮砍告訴人後頸及肢體之數行為，
      均分別基於同一重傷害之犯意，在時空密接之情形下，接
      續侵害同一法益，該數行為之獨立性極為薄弱，依一般社
      會健全觀念，在時間差距上，難以強行分開，在刑法評價
      上，以視為數個舉動之接續施行，合為包括之一行為予以
      評價，較為合理，均應論以接續犯之一罪關係。
（三）被告2人係出自與告訴人理論、教訓告訴人之目的，而至
      本案租處為如犯罪事實欄所載犯行，應認被告2人均係以
      一行為同時觸犯上開罪名，為想像競合犯，依刑法第55條
      規定，從一重論以重傷害未遂罪處斷。起訴意旨此部分認
      被告2人所犯數罪應予分論併罰，容有誤會，併此敘明。
（四）被告2人就本案犯行具有犯意聯絡、行為分擔，應論依刑
      法第28條論以共同正犯。
（五）檢察官移送併辦意旨，經核與本案起訴之犯罪事實相同，
      為同一案件，依刑事訴訟法第267條規定為起訴效力所及
      ，本院自應併予審究，附此敘明。
二、科刑
（一）起訴意旨雖以被告2人均曾受有期徒刑之執行完畢5年內再
      犯本案有期徒刑以上之罪，認均應依累犯加重其刑等語。
      查被告金敏勲前因不能安全駕駛致交通危險罪案件，經本
      院以106年度花原交簡字第71號判決處有期徒刑3月確定，
      於106年9月14日易科罰金執行完畢；被告李世光前因施用
      第二級毒品罪案件，經本院以108年度原易字第124號判決
      處有期徒刑2月確定，於108年11月6日易科罰金執行完畢
      ，均有臺灣高等法院被告前案紀錄表存卷足憑。然按被告
      構成累犯之事實及應加重其刑之事項，均應由檢察官主張
      並具體指出證明之方法後，經法院踐行調查、辯論程序，
      方得作為論以累犯及是否加重其刑之裁判基礎。所謂檢察
      官應就被告構成累犯事實「具體指出證明方法」，係指檢
      察官應於法院調查證據時，提出足以證明被告構成累犯事
      實之前案徒刑執行完畢資料，例如前案確定判決、執行指
      揮書、執行函文、執行完畢（含入監執行或易科罰金或易
      服社會勞動執行完畢、數罪係接續執行或合併執行、有無
      被撤銷假釋情形）文件等相關執行資料，始足當之。至一
      般附隨在卷宗內之被告前案紀錄表，係司法機關相關人員
      依憑原始資料所輸入之前案紀錄，僅提供法官便於瞭解本
      案與他案是否構成同一性或單一性之關聯、被告有無在監
      在押情狀等情事之用，並非被告前案徒刑執行完畢之原始
      資料或其影本，是檢察官單純空泛提出被告前案紀錄表，
      尚難認已具體指出證明方法而謂盡其實質舉證責任（最高
      法院110年度台上大字第5660號裁定意旨參照）。是本案
      尚難以被告前案紀錄表作為認定被告2人各構成累犯之依
      據，上開起訴意旨要難憑採。另本案雖因檢察官舉證不足
      而未依累犯規定對被告2人加重其刑，然上開前科資料仍
      得供本院為其等宣告刑事由之參考依據，併予敘明。
（二）被告2人均已著手實行本案重傷害行為，惟未生重傷害之
      結果，均為未遂犯，斟酌其等犯罪情節，均依刑法第25條
      第2項規定，按既遂犯之刑度減輕之。
（三）爰審酌被告2人僅因告訴人與被告金敏勲前有糾紛而心生
      不滿，而基於重傷害之犯意，以犯罪事實欄之行為造成告
      訴人受有傷害，且毀損並侵入告訴人本案租處之犯行，所
      為均非可取，而告訴人幸因及時救治，經手術後始免於重
      傷結果，堪認被告2人造成告訴人所受傷勢非輕，應予嚴
      重非難。衡被告2人雖承認有毀損、侵入住居犯行，然就
      告訴人所受傷勢，均先為否認並推諉由共犯所為，然隨證
      據顯現方承認各有傷害告訴人之行為，但仍有避重就輕之
      處，且否認有重傷害之犯意，犯後態度難認良好。告訴人
      於本院審理時表示：我現在看到被告2人還會恐懼，無意
      願和解，對被告2人之惡行，希望法院從重量刑等語（見
      本院卷二第26頁），兼衡被告金敏勲自陳高職畢業、從事
      大貨車及綁鐵工、家中經濟狀況不佳、需要扶養母親及女
      兒1名；被告李世光自陳國中肄業、從事流動攤商、家中
      經濟狀況不佳、需要扶養女兒2名（見本院卷二第39至40
      頁）及其等前科素行等一切情狀，分別量處如主文所示之
      刑。
參、沒收：
一、扣案如附表編號2所示保力達酒瓶1個、編號5所示番刀1支，
    被告金敏勲供稱該保力達酒瓶為其所攜帶用以砸擊告訴人所
    用、被告李世光則稱該番刀為其所有用以傷害告訴人之用等
    語（見本院卷一第132至133頁），且有現場照片、扣案物照
    片及本院扣押物品清單存卷足憑（見警卷第276至279、329
    頁，本院卷一第237頁），爰各依刑法第38條第2項前段規定
    ，於被告2人所犯罪刑項下宣告沒收。
二、扣案如附表編號1所示柴刀1支為告訴人所有，而由被告金敏
    勲自告訴人本案租處取得，用以傷害告訴人一節，業經本院
    認定如上，是該柴刀1把既非屬被告所有，且依卷內證據所
    示難認係違禁物，爰不予宣告沒收。至附表所示其餘扣案物
    則無證據證明與本案有關，爰均不予宣告沒收，附此敘明。
據上論斷，應依刑事訴訟法第299條第1項前段、第300條，判決
如主文。
本案經檢察官孫源志提起公訴及移送併辦，檢察官簡淑如到庭執
行職務。
中　　華　　民　　國　　111 　年　　4 　　月　　28　　日
           　　   刑事第二庭    審判長法  官　黃英豪
                              　  　　法　官　黃夢萱
　　　　　　　　　　　　　　　　    　法　官　蔡瑞紅
以上正本證明與原本無異。
如不服本判決應於收受送達後20日內向本院提出上訴書狀，並應
敘述具體理由。其未敘述上訴理由者，應於上訴期間屆滿後20日
內向本院補提理由書(均須按他造當事人之人數附繕本)「切勿逕
送上級法院」。告訴人或被害人如對於本判決不服者，應具備理
由請求檢察官上訴，其上訴期間之計算係以檢察官收受判決正本
之日期為準。
辯護人依據刑事訴訟法第346條、公設辯護人條例第17條及律師
法第32 條第2項、第36條等規定之意旨，尚負有提供法律知識、
協助被告之義務（含得為被告之利益提起上訴，但不得與被告明
示之意思相反）。
因疫情而遲誤不變期間，得向法院聲請回復原狀。
中　　華　　民　　國　　111 　年　　4 　　月　　29　　日
                                      書記官  陳昱瀅 
附錄本案論罪科刑法條全文：
中華民國刑法第278條
使人受重傷者，處5年以上12年以下有期徒刑。
犯前項之罪因而致人於死者，處無期徒刑或10年以上有期徒刑。
第1項之未遂犯罰之。
中華民國刑法第306條
無故侵入他人住宅、建築物或附連圍繞之土地或船艦者，處1年
以下有期徒刑、拘役或9千元以下罰金。
無故隱匿其內，或受退去之要求而仍留滯者，亦同。
中華民國刑法第354條
毀棄、損壞前二條以外之他人之物或致令不堪用，足以生損害於
公眾或他人者，處2年以下有期徒刑、拘役或1萬5千元以下罰金
。
附表：本院110年度刑管字第333號扣押物品清單
編號 物品名稱 數量 1 其他刀械(刀子)(註：即告訴人所有柴刀) 1支 2 保力達酒瓶 1個 3 電子產品（Samsung手機） 1個 4 電子產品（OPPO手機） 1個 5 其他刀械（番刀） 1支 6 灰色短袖上衣 1件 7 灰色休閒長褲 1件 8 紅色運動外套 1件 9 紫色短袖上衣 1件 10 深藍色運動短褲 1件 11 健保卡 1張 12 金融卡（含現金卡）（合作金庫銀行金融卡） 1張 13 存摺（合作金庫銀行） 1本 14 汽機車行照（影）（行照影本） 1張 15 咖啡色皮夾 1個 16 贓款（新臺幣5元硬幣1枚、1元硬幣3枚） 8元 17 白色手錶 1個 18 無線耳機 1個 19 捲尺 1個 20 充電器 1組 21 細鐵桿 1個 22 手提包 1個 23 殺人未遂案送鑑證物袋 1包